【裁判字號】    89,訴,893
【裁判日期】    901011
【裁判案由】    營利事業所得稅
【裁判全文】
臺北高等行政法院判決                              八十九年度訴字第八九三號
                              .
    原      告  大眾商業銀行股份有限公司
                （合併前為大眾票券金融股份有限公司）
    代  表  人  甲○○董事長.
    訴訟代理人  邱雅文律師（兼送達代收人）
    複 代 理人  葉張基律師
                陳世英律師
    被      告  財政部台北市國稅局
    代  表  人  乙○○（局長）
    訴訟代理人  丁○○
                丙  ○
                高淑敏
右當事人間因營利事業所得稅事件，原告不服財政部中華民國八十九年六月三十日台
財訴第0000000000號訴願決定，提起行政訴訟。本院判決如左：
    主  文
原告之訴駁回。
訴訟費用由原告負擔。
    事  實
一事實概要：緣原告民國（以下同）八十五年度營利事業所得稅結算申報，申報出售
  短期票券損失新台幣（以下同）五一、二九八、七一八元，經被告初查否准認列；
  又原告申報尚未抵繳之扣繳稅款四四、一四七、八○四元，亦經被告初查以原告於
  兩付息日間進行債券附買回交易，因而持有債券至付息日，其遭付息機構就兩付息
  日間全部利息一次扣繳所得稅並取得扣繳憑單之扣繳稅款，其中非原告持有債券期
  間所生應計利息相關之扣繳稅款（以下稱前手息扣繳稅額）二二、一七三、六五○
  元，應屬前手所有而非原告所有，其按全額給付債券附買回交易價款，為代付他人
  之扣繳稅款行為，故系爭前手息扣繳稅額非屬本身應繳納之稅款，乃將之轉入債券
  成本項下查核，否准抵減應納稅額，核定原告尚應補繳二○、六七五、三三四元。
  原告不服，申請復查結果，被告以八十八年四月十六日財北國稅法字第八八○一三
  六九五號復查決定駁回，原告仍不服，向財政部提起訴願，亦遭該部八十九年六月
  三十日台財訴第0000000000號決定駁回，遂提起本件行政訴訟。
二兩造聲明：
  (一)原告聲明求為判決：
    1.訴願決定及原處分均撤銷。
    2.訴訟費用由被告負擔。
  (二)被告聲明求為判決：如主文所示。
三兩造之爭點：
  (一)原告出售短期票券損失五一、二九八、七一八元是否得自所得額中扣除？
  (二)扣繳憑單之利息所得人，得否將前手息扣繳稅額申報抵稅或退稅？
  (一)原告主張之理由：
    1.關於原告出售短期票券損失五一、二九八、七一八元是否得自所得額中扣除部
      分：
      (1)查財政部六十九年八月二十五日台財稅第三七一一四號函係規定營利事業購
        入短期票券，未到期前出售所取得之利息收入，毋須扣繳稅款，亦免併計當
        期營利事業所得額課稅。其意係指短期票券以票券到期付息時之持票人為課
        稅主體，由扣繳義務人就票券發行日至到期日期間利息所得扣繳稅款；至於
        未到期前（前手）出售發生之所得，後手對之毋須扣繳稅額，前手亦不必將
        之申報併計當期營利事業所得稅，並未規定買賣短期票券發生之損失，不得
        列為費用或損失。因此，財政部七十年一月二十九日台財稅第三○七六三號
        函規定營利事業購入短期票券，如未到期前出售予票券金融公司發生之損失
        ，可作該事業當年度之損失處理。僅屬對於六十九年八月二十五日台財稅第
        三七一一四號函之補充說明，故歷年來票券公司買賣短期票券發生之損失，
        均得列為當年度損失處理。
      (2)惟財政部於八十七年七月二十三日以台財稅第八七一九五四八○一號函以：
        「營利事業購入短期票券，在未到期前出售發生之所得，依本部六十九年八
        月二十五日台財稅第三七一一四號函規定，並不發生繳納所得稅問題，亦免
        予併計營利事業所得額；其在未到期前出售發生之損失，亦不得列為費用或
        損失，於計算營利事業所得額時減除。」變更七十年一月二十九日台財稅第
        三○七六三號函之見解，認如所得全部應課稅，則損失全部可認列；反之，
        如所得全部不課稅，則損失全部不認列，於法無據。蓋稅捐法令乃國家為體
        現財經政策而制定。國家為特別獎勵某種經濟行為，自得為「不對稱」之稅
        賦規定。反之，國家如特別限制某種經濟行為，亦得為「不對稱」之稅賦規
        定。例如所得稅法第四十二條規定轉投資收入免稅，但營利事業所得稅查核
        準則第九十九條則規定投資損失已實現者可以認列。財政部六十九年八月二
        十五日台財稅第三七一一四號函令規定到期前出售短期票券之所得免稅，並
        不當然意指到期前出售短期票券之損失不得認列，八十七年七月二十三日台
        財稅第八七一九五四八○一號函基於六十九年八月二十五日台財稅第三七一
        一四號函所為「對稱式」之反面推論，顯為錯誤。
      (3)按所得稅法第二十四條第一項規定營利事業之損失，除法律有明文規定不得
        認列外，均應准予認列，不得以行政命令為相反之規定。所得稅法對於短期
        票券交易發生之損失既無明文規定不得認列，被告依財政部與母法相反之函
        釋所為核定，顯然牴觸母法。復依所得稅法第十四條第四款第三目第二段規
        定，短期票券係採分離課稅，到期前之買賣，後手均對前手「預扣」按截至
        轉讓日前之擬制利息額的擬制扣繳稅額〔例如買賣價格為十一萬元，其中一
        萬元為截至買賣日擬制之利息，則後手（買方）會預扣該部分之擬制扣繳稅
        額〕，則前手並非無實質的稅捐義務。因此，如採「對稱式」推論，前手因
        買賣而受有損失者，亦應准予認列。再就票券市場實務而言，未到期買賣短
        期票券之所得均扣計百分之二十之分離稅款，並非停止課徵之交易所得，僅
        係將每一手之分離稅款於到期時繳付。原告八十五年度已依所得稅法第二十
        四條第二項之規定給付利息時，就利息所得採百分之二十分離課稅方式就源
        扣繳，既有繳納票券交易所得分離稅款之事實，則買賣票券損失五一、二九
        八、七一八元理當應予認列，自所得額中扣除。
    2.關於扣繳憑單之利息所得人，得否將前手息扣繳稅額申報抵稅或退稅部分：
      (1)按政府公債係指政府發行，約定於一定日期返還票面本金，及於各期付息日
        兌付一定利息之有價證券；依「中央登錄公債作業要點」第三十二條及參照
        財政部六十四年九月四日台財稅第三六四四○號函，可知不論曾否轉讓，應
        以付息日之持票人為兌領人及納稅義務人，就全部利息一次扣繳所得稅，任
        何債券任一期之利息，均「全部」歸當期付息日持票人所有，並無兩利息到
        期日間之「中間利息」（以下稱前手息），發行人除於各次利息到期日有給
        付該期「全期」利息之義務外，並無於兩利息到期日中間給付「部分」利息
        之義務。債券出賣人自始無就所謂「前手息」向發行人或付息機構請求給付
        或向原告（後手）請求「墊付」之權利，亦無以之為「利息所得」申報納稅
        之義務，原告或付息機構復無任何法律上權源對該所謂「前手息」扣繳稅款
        ，更不可能謂該「前手息」之「扣繳稅款」為前手所有。在經濟及會計作業
        上，債券轉讓容有「前手息」之觀念，實務上不論買斷、賣斷、附買回條件
        或附賣回條件之交易，均採「除息交易」即價格均包含自本期起息日起算至
        成交日（或給付結算日）止，按成交日（或給付結算日）所在兩付息日間實
        際天數之比例計算之所謂「利息」在內。惟在法律上債券轉讓之前後手間，
        應為證券交易關係，前手所獲得之所謂「前手息」，非「利息所得」，而係
        證券交易所得，不當作利息所得課稅，故不發生前手之債券利息的扣繳、抵
        繳或退稅等法律關係。
      (2)又按個人一般多未設帳，不可能就個人之利息所得認定其成本准予減除，故
        所得稅法第十四條所定個人利息所得並無得減除成本之規定；反之，營利事
        業依所得稅法第二十四條第一項規定，應以收入減除成本費用等之純益額為
        所得額，即營利事業買賣債券所得之利息收入，仍應以減除成本費用後之淨
        利息額為利息所得合併課稅。財政部六十四年九月四日台財稅第三六四四○
        號函並未區分個人納稅義務人及營利事業納稅義務人。因此，財政部七十五
        年七月十六日台財稅第七五四一四一六號函釋以債券利息到期日之持票人如
        為個人時，其應申報之課稅利息所得係兌領之利息；如係營利事業，依法應
        按持有期間，依債券之面值及利率計算利息收入，以免重複課稅。原告往年
        均按財政部七十五年七月十六日台財稅第七五四一四一六號函釋規定，按持
        有期間列報利息收入，並以兌領利息額之扣繳稅款抵繳營利事業所得稅，由
        於預期該項扣繳稅款可獲全數抵繳，因此在計算債券交易價格及成本利潤時
        均以此為前提；倘若原告扣繳稅款中之前手息扣繳稅額不准抵扣，將造成虛
        盈實虧，且票券業者即將面臨鉅額損失，造成債券交易市場失序，進而影響
        公債之發行利率，反增加國庫負擔。
      (3)再按扣繳稅款係就給付予納稅義務人之所得金額，按照扣繳率扣繳；納稅義
        務人應申報之課稅所得淨額，可因減除成本費用，或享受扣除額，或依法免
        稅而小於扣繳基額。可見納稅義務人享受扣繳稅款之抵繳權利，繫於有無收
        入該當之扣繳基額，而與該扣繳基額依法應申報之課稅所得淨額無關，即扣
        繳基額與應課稅所得淨額不必然一致，納稅義務人不因之而喪失使用扣繳稅
        款之全部以抵繳所得稅或申退稅款之權利。原告以附買回條件出售債券予個
        人（前手），該前手於付息日前賣回，原告於付息日兌領之全期利息屬於原
        告，付息機構亦全部扣繳稅款。原告依財政部七十五年七月十六日台財稅第
        七五四一四一六號函，以持有期間按面值及利率計算利息收入申報課稅。自
        表面上觀察，原告似係繳納小額之所得稅款而享受大額之扣繳稅款。惟原告
        以「除息交易」方式買入債券，支付之價格包括所謂「前手息」之金額在內
        ，故以持有期間按面值及利率計算之金額申報課稅，避免重複課稅，並無稅
        賦不公平之結果。本案情形之所以產生稅賦不公平的假象，乃係政府對於個
        人前手所獲得之「前手息」（實為證券交易所得）停徵所得稅之結果。被告
        謂扣繳稅款限定應以自行繳納之稅款始有適用，如係指納稅義務人之「同一
        性」（就同一納稅義務人之所得扣繳），自係正確；但如係指「同額性」（
        扣繳基額與課稅所得淨額相同），則顯然錯誤。原告係就自己兌領之債券利
        息被扣繳之百分之十稅款，抵繳自己之稅款或申請退稅，符合納稅義務人之
        同一性。被告徒以原告申報課稅之利息額小於扣繳基額，即認不得享有系爭
        扣繳稅款，係誤認扣繳基額必須與申報課稅所得淨額「同額性」之錯誤。縱
        退萬步承認在法律上有「前手息」及「前手息扣繳稅額」，付息機構在給付
        全期利息給「後手」時之扣繳，係對「前手」所實施之扣繳等觀念及事實，
        則該等所謂「前手息扣繳稅額」，應歸「前手所有」，得由前手行使租稅抵
        繳權。惟實際上，「前手息扣繳稅額」係由政府扣留，不許「前手」行使租
        稅抵繳權。其結果「前手息扣繳稅額」變成國庫所有。被告以此種理論上自
        相矛盾之擬制的租稅觀念，違法創稅，違反租稅法定主義。
      (4)被告主張財政部七十五年台財稅第七五四一四一六號函雖規定營利事業買賣
        公債，可按持有期間列報利息收入，但並未規定營利事業於兩付息日間買回
        公債，按持有期間列報利息收入，即得以全期扣繳稅款抵繳其申報應稅額。
        惟按如稅法無明文規定，不得對人民課徵稅捐，為憲法第十九條之意旨。納
        稅義務人得以扣繳憑單抵繳稅款或申退稅款，乃所得稅法第九十九條及第一
        百條規定之權利，不容行政機關以行政命令加以限縮（法律之保留），亦無
        待行政機關另以行政命令許可始生效力。被告不得以某一行政命令未明文規
        定得抵繳為由，認無權抵繳，如認財政部七十五年台財稅第七五四一四一六
        號函釋有誤，應循立法方式制定法律，或明令廢止之。被告驟以行政裁量推
        翻之，違反租稅法定原則及信賴保護原則；且依稅捐稽徵法第一條之一規定
        ：「財政部依法或稅法所發布之解釋函令，對於據以申請之案件發生效力，
        但有利於納稅義務人者，對於尚未核課確定之案件適用之。」亦僅能對嗣後
        新發行之債券有其適用，對於原已發行尚未屆還本期限之債券，依租稅法定
        主義，不得溯及適用。
      (5)查扣繳稅款必須依所得稅法第八十八條規定辦理，在債券附買回交易中，「
        前手息」無法依第八十八條辦理扣繳。縱稅捐機關以違背母法之行政權力要
        求業者（即在兩兌息日中間出售債券之營利事業）就所謂「債券前手息」以
        利息收入之科目申報，但法律上給付人（後手營利事業）不可能辦理扣繳，
        亦不能依同法第九十二條辦理扣繳稅款之報繳及開具扣繳憑單，納稅義務人
        更不能依同法第七十一條及第一百條之規定，以扣繳稅額抵繳或申退稅款。
        次查，原告（及其他票券同業）有關債券交易均係以電腦程式處理，程式上
        依「除息交易方式」應付之所謂「前手息」的金額均為「全額」，絕無發生
        被告所指原告或其他同業有預扣所謂「前手」之「應扣繳稅款」的可能性。
        原告兌領之利息中，其屬於所謂「前手息」部分，實際上已支付予前手，二
        者相抵，依財政部令函不必併入申報。而原告所領利息（包括所謂「前手息
        」），全部屬原告所有，原告利用自己被扣繳稅額之全部以抵退自己之稅款
        ，正當合法，不容被告違背母法及財政部現行有效令函之規定，自行「創稅
        」，剝奪人民財產。被告於準備程序主張後手並未就「前手息」辦理扣繳，
        但前手仍有「扣繳稅款」可得利用；在前手為個人，後手為營利事業之交易
        ，後手在給付前手所謂「前手息」中，已將該部分「前手息」之「應扣繳稅
        款」加以「預扣」，即實際上後手支付給前手之所謂「前手息」，早已預扣
        百分之十，後手主張利用「前手息」之扣繳稅額，獲有不當利益云云，完全
        無稽，與事實不符。
      (6)復按營利事業所得稅查核準則（以下稱查核準則）第九十條第三款規定，係
        指扣繳義務人就扣繳他人之所得稅款，不得列為本事業之損費。本件系爭債
        券利息之扣繳義務人為發行人或付息機構，原告係受領利息所得之人，並不
        適用上開條款。又自會計上言，成本乃為取得財物（或勞務）所付出之代價
        ，系爭扣繳稅款之利用，乃原告取得之預期利息，並非支付之代價，被告將
        之轉列為營業成本，於法無據，且與交易實情及會計原則相背。且扣繳稅款
        之租稅抵繳權乃公法上之權利，被告逕改核定轉列為私權行為之交易成本，
        尤屬違法。
      (7)證據：提出中央政府建設公債八十五年度甲類第四期債票、工商時報剪報、
        扣繳憑單、財政部金融局八十九年六月十三日台財融第八九七三四七七○號
        函、中國時報剪報等影本。
  (二)被告主張及理由：
    1.關於原告出售短期票券損失五一、二九八、七一八元是否得自所得額中扣除部
      分：
      (1)按「營利事業所得之計算，以其本年度收入總額減除各項成本費用、損失及
        稅捐後之純益額為所得額。營利事業有第十四條第一項第四類利息所得中之
        短期票券利息所得，除依第八十八條規定扣繳稅款外，不計入營利事業所得
        額。」為所得稅法第二十四條所規定。又「．．．營利事業購入短期票券，
        在未到期前出售所取得之利息收入，毋需扣繳稅款，亦免予併計當期營利事
        業所得額課稅。」及「營利事業購入短期票券，在未到期前出售發生之所得
        ，依本部六十九年八月二十五日台財稅第三七一一四號函規定，並不發生繳
        納所得稅問題，亦免予併計營利事業所得額；其在未到期前出售發生之損失
        ，亦不得列為費用或損失，於計算營利事業所得額時減除。」分別為財政部
        六十九年八月二十五日台財稅第三七一一四號函及八十七年七月二十三日台
        財稅第八七一九五四八○一號函所明釋。
      (2)本件原告本期申報出售短期票券損失計五一、二九八、七一八元，原告初查
        以系爭出售短期票券損失，依首揭財政部八十七年七月二十三日台財稅第八
        七一九五四八○一號函釋規定不得列為費用或損失，乃否准其認列。原告不
        服，略謂前揭八十七年函釋係六十九年函釋之反面解釋，無法源依據；又到
        期前出售短期票券所取得之利息收入，雖毋需扣繳稅款，惟事實上該項利息
        收入已被課徵百分之二十稅額，是前揭八十七年函釋已誤解六十九年函釋之
        意義，被告援引八十七年之函釋核定原告八十五年度營利事業所得稅，有違
        法令不溯既往原則．．．云云，申經被告復查決定略以：營利事業所得稅未
        到期前出售短期票券所取得之利息收入，既毋需扣繳稅款，亦免予併計當期
        營利事業所得額課稅，其在未到期前出售發生之損失，自不得列為費用或損
        失，於計算營利事業所得額時減除，以符合收入、成本、費用配合原則，是
        原核定依前揭財政部函釋規定否准認列，並無不合；次以當法律有意義不明
        或不備時，或法條文字雖無明文規定，而依論理顯然含有其意義情況時，均
        得就法律予以解釋；又因營利事業所得稅未到期前出售短期票券所得之利息
        收入既予免稅，其相對出售損失如予認列，營利事業將雙重獲益造成侵蝕稅
        源及課稅不合理現象。惟營利事業於未到期前出售短期票券所得之利息收入
        或發生之損失如何列報，俾符合收入與成本、費用配合原則，法條無從針對
        稽徵技術作詳細規定，從而首揭函釋有關營利事業所得稅出售短期票券所取
        得利息收入免併入所得額課稅，其出售損失亦不得列為費用或損失之規定，
        乃係本於所得稅法第二十四條有關營利事業所得計算及短期票券利息所得，
        除扣繳稅款外，不計入營利事業所得額課稅之規定意旨所作之解釋，並未於
        法律規定外，另行創設新權利義務，即應自解釋法律之生效日起，凡未確定
        之案件均有適用，此亦與行政院六十一年六月二十八日台財六二八二號令及
        司法院釋字第二八七號解釋意旨一致，故原告訴稱本案有違法令不溯既往原
        則，顯有誤解等由，駁回其復查之申請，經核並無不妥。向財政部提起訴願
        ，亦持與被告相同之論見，駁回其訴願。茲原告復執前詞爭議，仍難謂為有
        理由。
    2.關於扣繳憑單之利息所得人，得否將前手息扣繳稅額申報抵稅或退稅部分：
      (1)按「納稅義務人應於每年二月二十日起至三月底止，填具結算申報書，向該
        管稽徵機關，申報其上一年度內構成綜合所得總額或營利事業收入總額之項
        目及數額，以及有關減免、扣除之事實，並應依其全年應納稅額減除暫繳稅
        額及尚未抵繳之扣繳稅額，計算其應納之結算稅額，於申報前自行繳納。」
        為所得稅法第七十一條第一項所規定。又「三扣繳他人之所得稅款，不得列
        為本事業之損費。」為查核準則第九十條第三款所規定。另財政部六十四年
        九月四日台財稅第三六四四○號函釋：「本債票無論曾否轉讓，均應由付息
        機構，以付息時之持票人為納稅義務人（記名式者為最後記名之人）就全部
        利息一次扣繳所得稅；並根據持票人之身分證明，依法填報扣繳憑單。納稅
        義務人為中華民國居住之個人或營利事業者，應將該項利息所得，依法合併
        當年度所得申報所得稅。」係針對以往中央銀行發行乙種國庫券利息所得中
        途轉讓，採分段課徵所得稅之手續繁瑣，為簡化稽徵作業及扣繳手續，乃就
        中央政府建設公債甲種債票利息，改以付息時之債票持有人就全部利息一次
        扣繳所得稅，以資簡化。而財政部七十五年七月十六日台財稅第七五四一四
        一六號函釋：「營利事業或個人買賣國內發行之公債、公司債及金融債券，
        買受人若為營利事業，可由該事業按債券持有期間，依債券之面值及利率計
        算之『利息收入』，如其係於兩付息日間購入債券並於取息前出售者，則以
        售價減除其購進該債券之價格及依上述計算之利息收入後之餘額作為其證券
        交易損益。買受人若為個人，因個人一般多未設帳，應一律以其兌領之利息
        金額併入其當期綜合所得稅課徵。」係應某會計師事務所代詢營利事業買賣
        公債、公司債之買賣債券利益中，其「利息收入」及「證券交易損益」認定
        疑義案，核釋營利事業應按實際情形列報利息收入，其債券賣出時超過購進
        價格及利息收入後之餘額為證券交易損益；並附帶說明個人因未設帳，應一
        律以兌領之利息併入其綜合所得稅課稅。因此，前手息所得者如為營利事業
        者，應按其持有債券期間，計算利息所得課徵營利事業所得稅；惟前手息所
        得者如為個人者，因前手個人既未設帳又無扣繳憑單歸課資料，其不列入綜
        合所得稅結算申報，稽徵機關亦未予核課其綜合所得稅。
      (2)系爭債券附買回條件之交易係採除息：查債券為政府、金融機構、企業為解
        決財務問題，籌措資金而發行一年以上之債務憑證，為發行人之負債，無論
        該發行機構獲利狀況如何，皆需依債券發行時言明之條件，定期支付利息，
        並依發行面額償還本金，而本金回收之最後日期即為債券之到期日。是營利
        事業於兩付息日間購入債券並於取息前出售者，其損益應包含：按債券持
        有期間，依債券之面值及利率計算之「利息收入」；按售價減除其購進該
        債券之價格及依上述計算之利息收入後之餘額為證券交易損益。又依據台北
        市證券商業同業公會證券商營業處所買賣有價證券業務規則第六十條及證券
        櫃台買賣中心證券商營業處所債券附條件買賣交易細則第八條分別規定：債
        券買賣及債券附條件買賣均採除息交易，其成交日止賣方應得之利息，由買
        方併同成交價金給付賣方。是若在兩付息日之間購買債券，賣方已持有一段
        期間，該期間之利息應歸於賣方享有，由於下一付息日發行公司將支付全期
        之利息給買方，故買方須先墊付賣方應享之利息，俟下一付息日向發行公司
        收取全期利息時歸墊。亦即債券買賣採除息交易，所謂除息交易，買方仍應
        計算賣方應得之利息，併同成交價金給付賣方，此買方墊付給賣方之利息，
        俟付息日買方收取全期利息時歸墊，歸墊部分之利息所有權人仍為賣方（前
        手）。
      (3)原告之稅基基礎與其應納稅款及得扣抵之扣繳稅款是否相符部分：查原告承
        作公債附買回條件交易所取得之公債利息，係就其持有期間之利息收入列報
        為利息所得，並經被告按其申報數核定所得。該已列入申報及核定之所得所
        相關之扣繳稅額，亦經被告核認准予抵繳原告之應納稅額在案。惟本件「系
        爭所得」則為原告買回公債其前手持有期間之利息收入，原告「未將系爭所
        得併入其營利事業所得辦理結算申報」，有原審查報告卷附原告八十五年度
        營利事業所得稅結算申報書第九頁各類收益扣繳稅款與申報金額調節表中，
        列明利息收入扣繳憑單給付總額四四八、○四一、七二六元，減除「公債前
        手息」二二一、七三六、五○八元，加減其他調整事項後，本期申報利息收
        入金額為二五五、四六四、九一四元可稽，且為兩造雙方所不爭。原告買回
        公債兌領之利息及扣繳稅款因非原告所持有之期間而發生，均為前手所有，
        其本身既無該項所得而未列報收入，縱扣繳憑單為原告之名義，因原告並非
        扣繳稅款之實際納稅義務人，自不得以之抵繳應納稅額或申請退稅，所訴被
        告原核定於法無據乙節，自無足採。
      (4)系爭所得所衍生之扣繳稅額可否用以抵繳原告之應納稅款或申請退還部分：
        本件前手持有期間之利息所得扣繳稅額，其相關所得既非為原告之所得，且
        原告亦無列入其營利事業所得稅申報及核定，依所得稅法第七條第四項、第
        七十一條、第九十九條、第一百條等規定，並參酌所得稅實質課稅之精神，
        原告未承擔納稅義務部分之系爭所得，既無「應納稅額」，原告自「無從」
        享有以扣繳稅額「抵繳其應納稅額」或申請退還之權利。又本案否准抵繳之
        扣繳稅額，同額轉入債券成本項下核認，已顧及其買入之實際支付成本，且
        符合所得稅法第二十四條揭示收入成本及費用配合原則，自無違誤。至所訴
        「前手息扣繳稅額」前手不能抵繳乙節，尚無侵害原告之財產權益，倘經前
        手納稅義務人主張，則屬另案，非本件範疇。所訴尚難執為系爭扣繳稅額得
        以之抵繳應納稅額或申請退稅之論據。
      (5)原告主張所謂「前手息」在法律上不能成立．．．原告以持券人身分於債券
        利息到期日兌領之全期利息及扣繳稅款均為原告所有．．．乙節：查債券「
        前手息」，乃為區分原告所持有債券期間申報所得之利息，及非原告持有（
        即其前手持有）期間，原告未申報所得之債券利息，而予名詞分野界定。事
        實上其交易過程確係因原告及其前手等買入公債，自付息之金融機構所取得
        之利息，依法由付息金融機構於到期給付利息時扣繳所得稅款。至該扣繳稅
        額得否抵繳所得稅款，則端視該所得有無經所得人合併辦理申報而定。原告
        並無就全期債券利息收入（含前手持有期間部分）均列入所得稅申報，所未
        申報前手持有期間相當之利息收入部分，原告即非屬所得稅法第七條第四項
        規定及同法第八十九條第一項第二款規定利息所得之納稅義務人，自不得將
        該部分利息收入所衍生之扣繳稅款抵繳原告應納稅額或申請退還。
      (6)原告主張「前手息」既為取得成本（已付予前手），則依法自應扣除，不必
        併入課稅，原告未因之得有不當利益。．．．個人前手所獲租稅利益，．．
        ．不能將該處所失稅捐轉嫁由後手營利事業負擔，．．．乙節：按所得稅法
        第二十四條第一項規定：「營利事業所得之計算，以其本年度收入總額減除
        各項成本費用、損失及稅捐後之純益額為所得額」，查收入與成本為所得之
        兩面，收入課稅，成本乃減項不課稅，不課稅即無應納稅額，焉有扣繳稅款
        之退抵，益證前手息部分之扣繳稅款不准抵繳原告應納稅款，並無不當。至
        個人前手如何報稅，有無租稅利益，不影響本案依法課稅及退抵稅之論據。
      (7)原告主張被告驟然變更十餘年來之課稅方式，有違公法上信賴保護原則乙節
        ：查所謂信賴保護原則，係指人民因信賴授益處分之存續力，就生活關係已
        作適當之安排，嗣該授益處分縱經撤銷，人民之信賴利益亦應受保護者而言
        ，被告核定稅額行為，屬負擔處分，並無信賴保護原則之適用，最高行政法
        院（八十九年七月一日改制前為行政法院，以下同）八十九年四月十四日判
        字第一一○五號判決及鈞院九十年三月八日八十九年度訴字第七二五號、第
        七二六號判決可資參照。又所得稅法有關扣繳稅額得否抵繳稅款之規定，適
        用迄今並未變更，被告亦無對之改變核課方式。惟因營利事業所得稅之調查
        核課向採選案及選項查核方式，尤以原告等票券金融業者之營利事業所得稅
        結算申報均採會計師查核簽證申報，被告原無需就各案件逐案逐項查核，或
        逕採暫按書面審核核定之方式，致造成原告等投機不合法之申報方式。嗣經
        被告查覺後依據稅捐稽徵法第二十一條規定及營利事業所得稅結算申報書面
        審核案件抽查辦法之規定，予以抽查核定，自屬於法有據。
      (8)原告主張「前手不論是營利事業或個人，雖無扣繳憑單，只要將其持有期間
        利息收入列入所得稅結算申報，並經稽徵機關核定者，其相當百分之十扣繳
        稅額，均可准予抵繳其應納稅額或退還」乙節：
        所得稅法有關以扣繳稅額抵繳應納稅款者，分別規定於第七十一條及第一
          百條，該二條均以「納稅義務人」為扣繳稅額抵繳應納稅款之對象；次依
          同法第七條第四項規定：本法稱納稅義務人，係指依本法規定，應申報或
          繳納所得稅之人；第八十九條第一項第二款規定：利息所得扣繳稅款之納
          稅義務人為取得所得者；亦即應將所得申報、繳納所得稅，為承擔納稅義
          務者，即有以扣繳稅額抵繳應納稅款之適用。
        目前被告對類此案件之實務處理作業，倘營利事業本身為前手，且已按其
          持有期間申報及核定利息收入者，縱無扣繳憑單，亦准認該利息收入百分
          之十金額之扣繳稅額抵繳其應納稅額。
        所得稅扣繳制度乃係將稅款於所得發生時，先行按扣繳率扣取繳納國庫，
          於納稅義務人辦理所得稅結算申報時依法申報該所得後，再依前開法條規
          定，核算抵繳或退補。倘未經所得人辦理申報，自無從核算抵繳或退補，
          此觀諸同法第七十一條第二項規定：「中華民國境內居住之個人全年綜合
          所得總額不超過當年度規定免稅額及標準扣除額之合計數者，得免辦結算
          申報。但申請退還扣繳稅款及可扣抵稅額者，仍應辦理申報。」自明。又
          依同法第八十八條規定，扣繳義務人於所得給付時辦理扣繳，即所得已確
          實發生，是本件有關前手息所得部分，政府並非坐收無主扣繳稅款；反因
          前手個人買賣債券多為高所得者，票券金融業者與前手個人間相互投機規
          避稅賦之安排，造成政府鉅額短收稅款。此政府短收之稅款乃利息所得扣
          繳率百分之十與個人綜合所得稅實際稅率（最高百分之四十）之差額，後
          手營利事業既無將該所得合併申報，自無從將該所失稅損轉嫁由後手營利
          事業負擔。又個人前手有無租稅利益，及類此「個人前手」與「營利事業
          後手」之交易安排，導致政府稅收損失部分，尚非本案之爭點，並不影響
          本件正確計算原告所得之核定及應納稅額退補之核課論據。
        末查依現行稅法及相關解釋，公債利息之付息機構於給付利息時，以債票
          持有人為對象，按給付利息扣取百分之十扣繳稅款。本案原告代墊給付前
          手債券利息，自稱係按總額全數墊付；惟現行實務又改按百分之八十給付
          ，即預先扣取百分之二十款項，其前後扣取稅款方式雖有不同，但均係私
          法約定。另原告公司與個人從事債券附買回交易，安排於利息兌領日買回
          ，代為領息非該利息所得之實際所有者，其以私法約定圖變更利息所得之
          納稅義務人，自不得以之對抗稅法規定，其相關扣繳稅款自應為實際取得
          利息所得者所有。又目前公債附條件交易約占市場成交量之百分之九十以
          上，而其中又以票券金融公司與個人附買回之交易量最大，然除極少數短
          期交易、及無實體公債外（此實體公債係安排於到期日買回），票券金融
          公司多安排於到期日之次日（利息兌領日）買回、自持息票代為領息，付
          息機構則以領息之票券金融公司為對象開立扣繳憑單，按此項安排即與財
          政部八十五年十月二十一日台財稅第八五一九一０六二一號函說明三(一)應
          以到期時之債券持有人為對象辦理扣繳之規定不符。另就政府稅收之影響
          ，無論係實體公債於兌領日買回、或無實體公債於到期日之買回，實際取
          得利息所得之個人，因無扣繳憑單之勾稽，均未申報。票券金融公司雖取
          得扣繳憑單，但兩付息日之間之持有期間為零天（實體公債）或壹天（無
          實體公債），並無利息收入或僅有一天之利息收入。至相關扣繳稅款，則
          由票券金融公司申請抵稅。此項交易導致國庫利息所得稅與扣繳稅款喪失
          ，亦為原告申報抵稅之扣繳稅款大於申報利息收入應有扣繳稅款之原因。
          按此種安排係屬脫法行為，如能針對本案利息兌領日交易憑單及帳冊紀錄
          查證，即可明瞭脫法之嚴重性，併予陳明。
      (9)據上論述，本件原處分及訴願決定均無違誤，請判決如訴之聲明。
    理  由
甲、程序方面：
  查原告大眾票券金融股份有限公司與訴外人大眾商業銀行股份有限公司依銀行法第
  四十七條之二、第五十八條及金融機構合併法第五條規定申請合併許可，業經財政
  部九十年四月二十日台財融(二)第九○七三五一○八號函許可，並經經濟部九十年七
  月二十四日經（九○）商字第○九○○一二八○四四○號函准許，辦理變更登記為
  大眾商業銀行股份有限公司在案。大眾商業銀行股份有限公司並於九十年八月三日
  具狀向本院聲明承受訴訟，經核並無不合，應予准許。
乙、實體方面：
一關於原告出售短期票券損失五一、二九八、七一八元是否得自所得額中扣除部分：
  (一)按「營利事業所得之計算，以其本年度收入總額減除各項成本費用、損失及稅捐
    後之純益額為所得額。營利事業有第十四條第一項第四類利息所得中之短期票券
    利息所得，除依第八十八條規定扣繳稅款外，不計入營利事業所得額。」為所得
    稅法第二十四條所規定。又「．．．營利事業購入短期票券，在未到期前出售所
    取得之利息收入，毋需扣繳稅款，亦免予併計當期營利事業所得額課稅。」及「
    營利事業購入短期票券，在未到期前出售發生之所得，依本部六十九年八月二十
    五日台財稅第三七一一四號函規定，並不發生繳納所得稅問題，亦免予併計營利
    事業所得額；其在未到期前出售發生之損失，亦不得列為費用或損失，於計算營
    利事業所得額時減除。」分別為財政部六十九年八月二十五日台財稅第三七一一
    四號函及八十七年七月二十三日台財稅第八七一九五四八○一號函釋示在案，後
    函應係補充前函而為，且不違反所得稅法第二十四條之立法目的，應可採用。至
    於財政部七十年一月二十九日台財稅第三○七六三號函並未編入該部所得稅法令
    彙編，業據被告訴訟代理人陳述在案，並有八十三年版及八十七年版「所得稅法
    令彙編」保留文號索引影本附卷可憑，不予援引適用。原告主張該函釋以營利事
    業購入短期票券，如未到期前出售予票券金融公司發生之損失，可作該事業當年
    度之損失處理之意旨，僅屬對於六十九年八月二十五日台財稅第三七一一四號函
    之補充說明，故歷年來票券公司買賣短期票券發生之損失，均得列為當年度損失
    處理及財政部六十九年八月二十五日台財稅第三七一一四號函令規定到期前出售
    短期票券之所得免稅，並不當然意指到期前出售短期票券之損失不得認列，八十
    七年七月二十三日台財稅第八七一九五四八○一號函基於六十九年八月二十五日
    台財稅第三七一一四號函所為「對稱式」之反面推論，顯為錯誤等節，尚乏依據
    ，合先敘明。
  (2)經查，本件原告八十五年度營利事業所得稅，並未申報未到期前出售短期票券所
    取得之利息收入，亦無扣繳該部分利息收入稅款之事實，為兩造所不爭執，復有
    原告八十五年度營利事業所得稅結算申報書，編號98欄載明「不計入所得額之短
    期票券利息所得稅後淨額一五三、九九○、六○四元」可憑，此部分之事實，堪
    以認定。從而，依財政部六十九年八月二十五日台財稅第三七一一四號函釋，營
    利事業所得稅未到期前出售短期票券所取得之利息收入，既毋需扣繳稅款，亦免
    予併計當期營利事業所得額課稅，則依財政部八十七年七月二十三日台財稅第八
    七一九五四八○一號函釋，在未到期前出售發生之損失，自不得列為費用或損失
    ，於計算營利事業所得額時減除，始符收入、成本、費用配合原則。因此，原告
    八十五年度出售短期票券損失計五一、二九八、七一八元，自不得列為損失，於
    計算營利事業所得額稅時減除。被告原核定以系爭出售短期票券損失部分，依首
    揭財政部八十七年七月二十三日台財稅第八七一九五四八○一號函釋規定不得列
    為費用或損失，乃否准其認列。原告不服，以前揭八十七年函釋係六十九年函釋
    之反面解釋，無法源依據；又到期前出售短期票券所取得之利息收入，雖毋需扣
    繳稅款，惟事實上該項利息收入已被課徵百分之二十稅額，是前揭八十七年函釋
    已誤解六十九年函釋之意義，被告援引八十七年之函釋核定原告八十五年度營利
    事業所得稅，有違法令不溯既往原則等語，申經復查結果，被告除執相同理由外
    ，並以行政解釋係在補充法令之效力，當法律有意義不明或不備時，或法條文字
    雖無明文規定，而依論理顯然含有其意義情況時，均得就法律予以解釋；又因營
    利事業所得稅未到期前出售短期票券所得之利息收入既予免稅，其相對出售損失
    如予認列，營利事業將雙重獲益造成侵蝕稅源及課稅不合理現象。惟營利事業於
    未到期前出售短期票券所得之利息收入或發生之損失如何列報，俾符合收入與成
    本、費用配合原則，法條無從針對稽徵技術作詳細規定，從而首揭函釋有關營利
    事業所得稅出售短期票券所取得利息收入免併入所得額課稅，其出售損失亦不得
    列為費用或損失之規定，乃係本於所得稅法第二十四條有關營利事業所得計算及
    短期票券利息所得，除扣繳稅款外，不計入營利事業所得額課稅之規定意旨所作
    之解釋，並未於法律規定外，另行創設新權利義務，即應自解釋法律之生效日起
    ，凡未確定之案件均有適用，此亦與行政院六十一年六月二十八日台財六二八二
    號令及司法院釋字第二八七號解釋意旨一致，故原告訴稱本案有違法令不溯既往
    原則，顯有誤解等由，以八十八年四月十六日財北國稅法字第八八○一三六九五
    號決定駁回其復查之申請，揆諸首揭規定與說明，於法並無違誤，財政部訴願決
    定持相同理由駁回其訴願，亦無不當。茲原告復執前詞爭執，請求撤銷關於此部
    分之原處分及訴願決定，難謂為有理由。
二關於扣繳憑單之利息所得人，得否將前手息扣繳稅額申報抵稅或退稅部分：
  (一)按「本法稱納稅義務人，係指依本法規定，應申報或繳納所得稅之人。」「前條
    各類所得稅款，其扣繳義務人及納稅義務人如左︰一‧‧‧二薪資、利息‧‧‧
    ；納稅義務人為取得所得者。」「納稅義務人應於每年二月二十日起至三月底止
    ，填具結算申報書，向該管稽徵機關，申報其上一年度內構成綜合所得總額或營
    利事業收入總額之項目及數額，以及有關減免、扣除之事實，並應依其全年應納
    稅額減除暫繳稅額及尚未抵繳之扣繳稅額，計算其應納之結算稅額，於申報前自
    行繳納。」「納稅義務人每年結算申報所得額經核定後，稽徵機關應就納稅義務
    人全年應納稅額，減除暫繳稅額、未抵繳之扣繳稅額、可扣抵稅額及申報自行繳
    納稅額後之餘額，填發繳款書，通知納稅義務人繳納。但‧‧‧」所得稅法第七
    條第四項、第八十九條第一項第二款、第七十一條、第一百條前段分別定有明文
    。因此，有取得利息所得者，即為納稅義務人，應主動申報利息所得，如符合扣
    繳稅額抵繳應納稅款之規定者，即可抵繳稅款，不以是否取得扣繳憑單為要件。
    則所得稅法有關利息所得，得以扣繳稅額抵繳應納稅款者，係以依所得稅法規定
    ，應申報或繳納利息所得稅之「納稅義務人」而言；換言之，得為扣繳稅額抵繳
    應納稅款之對象為應將利息所得申報、繳納所得稅，為承擔納稅義務者為限；反
    之，如未申報利息所得，而未繳納利息所得稅者，則無扣繳稅額抵繳應納稅款之
    適用，此為當然之解釋。至於第三人取得利息所得部分，是否得抵繳應納稅款，
    核與納稅義務人無關，縱令事實上係由納稅義務人代繳稅款，並不能因此變更公
    法上納稅義務之主體。是該項利息所得之扣繳稅款，僅能由該之第三人依法抵繳
    之，其代繳稅款之納稅義務人，自無以自己名義請求抵繳稅款之權利。
  (二)次按六十四年五月三十一日公布施行之「中央政府建設公債發行條例」第六條規
    定：「本公債分為甲、乙兩種。甲種公債利息所得，不免繳所得稅；乙種公債利
    息所得，免繳一部或全部所得稅，由財政部審酌發行時全部狀況擬訂，報行政院
    核定。」財政部鑑於過去發行乙種國庫券時，如在一年中有轉手多次者，依該部
    （）台財稅第三八六一九號函釋，係由中央銀行將個別分段持有之資料移送財
    稅資料處理中心，憑以計算各人之所得憑以課稅之情形，增加稽徵機關執行之困
    難，亦無法辦理扣繳。該部為簡化稽徵作業及扣繳手續，遂於六十四年九月一日
    依上開條例發行甲種公債第一期債票十六億時，以六十四年九月四日台財稅第三
    六四四○號函釋：「本債票無論曾否轉讓，均應由付息機構，以付息時之持票人
    為納稅義務人（記名式者為最後記名之人）就全部利息一次扣繳所得稅；並根據
    持票人之身分證明，依法填報扣繳憑單。納稅義務人為中華民國居住之個人或營
    利事業者，應將該項利息所得，依法合併當年度所得申報所得稅。」就中央政府
    建設公債甲種債票利息，改以付息時之債票持有人就全部利息一次扣繳所得稅，
    與所得稅法第八十八條、八十九條、第九十二條規定不牴觸，可以採用。
  (三)再按一般公債、公司債、金融債券等因載有約定之利率，債券持有人依民法第六
    十九條、第七十條規定，對於此項約定利息按權利存續期間之日數，取得其法定
    孳息。此項利息未獲付支付前，如將債券讓售，依同法第二百九十五條前段規定
    ，推定其隨同原本移轉於受讓人，債券原持有人因而經由買賣價金取得是項利息
    收益。因此，債券之買賣，如係於該債券之付息日為之，讓售價格之認定，尚不
    生何疑義；若於兩付息日間為之，其買賣價格中實已包括兩部分，一為取得債券
    所支付之對價，另一為未屆付息日該債券法定利息請求權之讓與價金。惟由於買
    賣債券之交易所得停徵，「利息所得」與「證券交易所得」如未明確劃分，除將
    造成原持有人之法定利息收益，將誤為證券交易所得免稅外，並將增加債券利息
    兌領人之利息所得，造成課稅錯誤。財政部乃於七十五年七月十六日以台財稅第
    七五四一四一六號函釋：「營利事業或個人買賣國內發行之公債、公司債及金融
    債券，買受人若為營利事業，可由該事業按債券持有期間，依債券之面值及利率
    計算之『利息收入』，如其係於兩付息日間購入債券並於取息前出售者，則以售
    價減除其購進該債券之價格及依上述計算之利息收入後之餘額作為其證券交易損
    益。買受人若為個人，因個人一般多未設帳，應一律以其兌領之利息金額併入其
    當期綜合所得稅課徵。」闡明營利事業應按實際情形列報利息收入，其債券賣出
    時超過購進價格及利息收入後之餘額為證券交易損益；並附帶說明個人因未設帳
    ，應一律以兌領之利息併入其綜合所得稅課稅，符合所得稅法課稅公平之原則。
    因此，所謂債券「前手息」，乃為區分債券利息兌領人所持有債券期間申報所得
    之利息，及非持有（即其前手持有）期間，未申報所得之債券利息，而予分野界
    定之名詞。依上開函釋可知，前手息所得者如為營利事業者，應按其持有債券期
    間，計算利息所得課徵營利事業所得稅；惟前手息所得者如為個人者，因前手個
    人既未設帳又無扣繳憑單歸課資料，其不列入綜合所得稅結算申報，稽徵機關亦
    未予核課其綜合所得稅；營利事業如係債券利息兌領人，僅按其持有債券期間，
    計算利息所得課徵營利事業所得稅，依前開所得稅法規定，亦僅就申報利息所得
    範圍內之扣繳稅額抵繳應納稅款，其未持有債券期間之其餘利息（即前手息），
    認非屬該營利事業之利息所得，毋庸申報，不課徵營利事業所得稅，因此而生之
    前手息扣繳稅款，自不在扣繳稅額抵繳應納稅款之列。
  (四)本件原告係經營短期票券之經紀、自營業務，八十五年度營利事業所得稅申報各
    類收益扣繳稅款，於「各類收益扣繳稅款與申報金額調節表」將「公債前手息」
    二二一、七三六、五○八元，自扣繳憑單給付總額四四八、○四一、七二六元中
    扣除，僅申報利息收入二五五、四六四、九一四元，但卻申報含前手息扣繳稅額
    在內之全部扣繳稅款四四、八○三、八五四元（含債券前手息扣繳稅額二二、一
    七三、六五○元及暫繳稅額六五六、○五○元）
    【計算式：448,041,726（扣繳憑單總額）－12,147,809（上期應收金額）＋
    878,479（上期預收金額─拆放息）＋39,768,493（本期應收金額）－
    221,736,508（本期預收金額─公債前手息）＋660,541（其他─什項息，已開立
    發票）－8（尾差）=255,464,914（本期申報收入金額）44,803,854（扣繳稅額
    ）】
  (五)揆諸上開規定與說明，原告既將公債前手息扣除，未申報為收入，即不得將因此
    而生之前手息扣繳稅額抵繳應納稅額，則原告將之列入抵繳稅額，於法即有未合
    。
  (六)被告原核定以其中債券前手息扣繳稅額二二、一七三、六五○元為前手所有，原
    告購入債券之價款，應按減除前手息扣繳稅額後之餘額給付前手，其按全額給付
    ，代付他人之扣繳稅款非屬本身應繳納之稅款等因，乃將系爭扣繳稅款二二、一
    七三、六五○元轉入為債券成本項下查核，否准其抵減應納稅額。原告不服，以
    債券買賣為其主要營業項目，又債券到期時，債券持有人得持息票至債券發行人
    處兌領整個發行期間之利息並取得其扣繳憑單，依所得稅法第七十一條及第八十
    九條規定，扣繳稅款均無不得抵繳應納稅額之明文。而依所得稅法第九十九條及
    第一百條規定，納稅義務人繳納所得稅時，得憑扣繳憑單抵繳，故原告於申報所
    得稅時，依法就扣繳憑單記載之扣繳稅額全數抵繳應納稅額，並無不合。原核定
    將應退還之扣繳稅額逕予轉列營業成本，實無法令依據及理由。且系爭前手息扣
    繳稅額既否准抵減應納稅額，而前手亦無法取得扣繳憑單抵稅，有溢收稅款及加
    重稅負之不合理現象等理由，申經被告復查結果，以所得稅法第七十一條及第九
    十九條雖分別規定，納稅義務人得以暫繳及扣繳稅款抵繳結算申報之應納稅額，
    及憑扣繳憑單抵繳稅款，惟亦限定應以自行繳納之稅款始有其適用。又前揭財政
    部函釋雖規定營利事業買賣公債，可按持有期間列報利息收入，惟並未規定營利
    事業於兩付息日間買回公債，按持有期間列報利息收入，即得以全期扣繳稅款抵
    繳其申報應納稅額；次以原告於兌領日買回公債，兌領之利息及扣繳稅款均為前
    手所有，本身並無所得，且係屬刻意安排，並「無持有期間」，亦非扣繳稅款之
    實際納稅義務人，縱扣繳憑單係以原告名義開立，然系爭扣繳稅款非其負擔及繳
    納，依前述規定及首揭查核準則規定意旨，自不得以之抵繳應納稅額或申請退稅
    。復以本案前手債券利息既非原告之所得，其取得系爭債券所代付之前手息扣繳
    稅款雖否准抵減應納稅額，然原核定已同額轉入債券成本核認在案，自屬公平合
    理，所訴將系爭扣繳稅額轉列營業成本，於法無據及加重稅負等語，自無足採。
    另以所得稅法第八十九條，係對各類所得扣繳義務人及納稅義務人之列舉規定；
    所得稅法第一百條，係對稅款退、補程序之相關規定，尚難執為本案系爭扣繳稅
    款申請退還之論據等由，以八十八年四月十六日財北國稅法字第八八○一三六九
    五號復查決定駁回，並無不合。原告仍不服，向財政部提起訴願，除持相同論見
    外，並以原告所引債券買賣規則第五十一條規定，係規定前手利息應歸前手所有
    ，應由買方併同成交價支付買方，是前手利息之扣繳稅款，自為前手所有，尚難
    執為本案系爭扣繳稅款申請退還之依據等語，而以八十九年六月三十日台財訴第
    0000000000號決定駁回，亦無不合。
  (七)茲原告除執前詞外，並以所謂前手息在法律上應屬於前手之證券交易所得，並非
    利息收入；法律上既無對之行使利息所得扣繳之依據，亦無扣繳義務人及其他扣
    繳機制或扣繳稅款之歸屬使用的規定，顯見被告以虛擬之「前手息」及「前手息
    扣繳稅額」的觀念，以否准原告行使稅法上之租稅抵繳權，於法無據；又「前手
    息扣繳稅額」前手不能抵繳，變成國庫所有，實際上即是政府無法律上之依據向
    人民徵收額外之租稅，侵害原告（或擬制的前手利息之所得人）之財產權益；被
    告以此種理論上自相矛盾之擬制的租稅觀念，逾越法律，違法創稅，其處分行為
    違反租稅法定主義；至於被告將擬制之「前手息扣繳稅款」轉列為原告之「營業
    成本」，更是將人民公法上之租稅抵繳權（不論屬於原告或被告機關擬制之前手
    ），無法律上之依據，以行政裁量權轉變為私法上的經濟權益，尤屬違法云云，
    請求撤銷關於此部分之原處分及訴願決定，揆諸首開規定及說明，為無理由，應
    予駁回。
三本件事證已臻明確，兩造其餘攻擊防禦方法，已無庸一一審究，併此敘明。
據上論結，本件原告之訴為無理由，爰依行政訴訟法第九十八條第三項前段，判決如
主文。
中    華    民    國      九十      年      十        月      十一      日
                    臺 北 高 等 行 政 法 院  第 二 庭
                                審 判 長 法  官 王 立 杰
                                         法  官 黃 本 仁
                                         法  官 陳 雅 香
右為正本係照原本做成。
如不服本判決，應於送達後二十日內，向本院提出上訴狀並表明上訴理由，如於本判
決宣示後送達前提起上訴者，應於判決送達後二十日內補提上訴理由書（須按他造人
數附繕本）。
中      華      民      國     九十     年      十      月     十二     日
                                    法院書記官 鄭 聚 恩


司法院資訊處製作；財團法人民間司法改革基金會備份。
